【裁判字號】    99,交聲,576
【裁判日期】    990812
【裁判案由】    違反道路交通管理處罰條例聲明異議
【裁判全文】
臺灣臺北地方法院交通事件裁定         99年度交聲字第576號
原處分機關  臺北市交通事件裁決所
異  議  人
即受處分人  甲○○
上列受處分人因違反道路交通管理處罰條例案件，對於臺北市交
通事件裁決所99年3月12日所為之處分（原處分案號：北市裁催
字第22-AEY288137號）聲明異議，本院裁定如下：
    主  文
原處分撤銷。
甲○○汽車駕駛人，駕駛執照逾有效期間仍駕車，處罰鍰新臺幣
貳仟佰元，及扣繳普通重型機車駕駛執照，並記車牌號碼CTV-
011號普通重型機車違規紀錄壹次。
    理  由
一、按汽車駕駛人駕駛執照逾有效期間仍駕車者，處新臺幣（下
    同）1,800元以上3,600元以下罰鍰，並禁止其駕駛，駕駛執
    照應扣繳之，且記該汽車違規紀錄1次，同條例第22條第1項
    第7款、第2項、第3項定有明文。又道路交通管理處罰條例
    所稱之汽車，包括機器腳踏車，亦為同條例第3條第8款所明
    定。再行為後法律或自治條例有變更者，適用行政機關最初
    裁處時之法律或自治條例；但裁處前之法律或自治條例有利
    於受處罰者，適用最有利於受處罰者之規定，行政罰法第5
    條定有明文。本件異議人即受處分人甲○○（下稱受處分人
    ）行為後，依道路交通管理處罰條例第92條第4項規定授權
    交通部會同內政部訂定之道路交通管理事件統一裁罰基準及
    處理細則第2項、違反道路交通管理事件統一裁罰基準表業
    已修正，就違反道路交通管理處罰條例第22條第1項第7款規
    定之汽車駕駛人，逾越應到案期限60日以上逕行裁罰之罰鍰
    最高額由3,600元修正為2,300元，又上開修正後違反道路交
    通管理事件統一裁罰基準表係自民國99年3月5日修正公布施
    行，是本件原處分機關之最初裁處時（即99年3月12日）已
    在修正後違反道路交通管理事件統一裁罰基準表修正施行之
    後，且修正前規定未較有利於受處分人，揆諸上揭規定，比
    較新舊法適用結果，以原處分機關作成最初裁處時之修正後
    違反道路交通管理事件統一裁罰基準表最有利於受處分人，
    應適用修正後規定。
二、本件原處分機關係以異議人即受處分人甲○○（下稱受處分
    人）於民國98年12月2日晚間21時45分許，騎乘車牌號碼CTV
    -011號普通重型機車，行經臺北市○○區○○路326號前（
    由北往南行駛），經警攔檢，執勤員警以電腦查詢受處分人
    之駕籍資料後，發現受處分人之駕駛執照已因前案酒駕註銷
    ，認受處分人有「無照駕駛」之違規行為，而依道路交通管
    理處罰條例第21條第1項第1款規定製單舉發，受處分人雖有
    收受舉發違反道路交通管理事件通知單之通知聯，但拒絕簽
    名，在執勤警員向其告知應到案時間及處所後離去；嗣經原
    處分機關臺北市交通事件裁決所於99年3月12日逕依道路交
    通管理處罰條例第21條第1項第4款及違反道路交通管理事件
    統一裁罰基準表規定，裁處受處分人罰鍰新臺幣9,000元，
    並扣繳駕駛執照。嗣受處分人於99年3月15日誤向交通部公
    路總局臺北區監理所蘆洲監理站（下稱蘆洲監理站）提出申
    訴，經蘆洲監理站函轉原處分機關臺北市交通事件裁決所卓
    處，並經原處分機關向原舉發單位臺北市政府警察局萬華分
    局查處結果仍認受處分人之違規行為明確，並向蘆洲監理站
    查詢受處分人之普通重型機車駕駛執照經易處逕註銷相關紀
    錄，而經該站函覆：受處分人係於94年1月19日23時14分許
    ，騎乘車牌號碼DSC-481號輕型機車，經警方攔查掣單舉發
    「酒後駕車，經警測試酒測值為每公升0.28毫克」違規，但
    受處分人未依舉發違規通知單所載之應到案日期（94年2月4
    日）自動繳納罰鍰結案，亦未到案申請裁決，該站遂於94年
    6月15日掣開北監蘆字第裁46-C00000000號裁決書，對受處
    分人裁處罰鍰22,500元，吊扣駕駛執照12個月，並命受處分
    人應於94年7月15日前繳納上開罰鍰及繳送駕照，以大宗掛
    號郵寄受處分人戶籍登記地址臺北縣三重市○○路○段250號
    3樓，因招領逾期無法送達，及依違反道路交通管理事件統
    一裁罰金基準及處理細則第5條及行政程序法第74條規定，
    將上揭單號裁決書寄存於送達地之郵政機關，依法完成寄存
    送達在案，遂處以易處逕行註銷機車駕駛執照1年之處分，
    且非滿1年不得重新考領，至95年7月31日起始得重新考領機
    車駕駛執照等情，且受處分人於該期限後至今尚未重新考領
    機車機車執照，原處分機關因而認違規事實明確，裁決結果
    無誤，受處分人於95年3月31日聲明異議，因而移送本院審
    理等情，有臺北市政府警察局98年12月2日北市警交字第AEY
    288137號舉發違反道路交通管理事件通知單通知聯、臺北市
    交通事件裁決所99年3月12日北市裁催字第裁22-AEY288 137
    號違反道路交通管理事件裁決書、交通部公路總局臺北區監
    理所蘆洲監理站99年3月17日北監蘆三字第0992002157號函
    、受處分人之陳述意見書、臺北市交通事件裁決所之99年3
    月22日北市裁申字第09932724710號函、99年4月7日北市裁
    申字第09933525200號函、臺北市政府警察局萬華分局99年4
    月1日北市警萬分交字第09930955700號函、蘆洲監理站99年
    4月14日北監蘆字第0992002851號函及所附臺北縣政府警察
    局94年1月19日北縣警交字第C00000000號舉發違反道路交通
    管理事件通知單移送聯、蘆洲監理站94年6月15日北監蘆字
    第裁46-C00000000號裁決書及其送達證書、送達查詢報表（
    均影本）在卷可稽。
三、異議意旨略以：受處分人於98年12月2日21時45分許，未有
    違規駕駛之行為，亦未曾收受註銷駕駛執照之處分書，本件
    交通違規案件受處分人或為冤枉，為此聲明異議，請求撤銷
    原處分等語。
四、經查：
  (一)本件受處分人對於其曾於94年1月19日23時14分許，騎乘車
    牌號碼DSC-481號輕型機車，行經臺北縣三重市○○○路21
    號前，為警攔檢，測得其呼氣酒精濃度每公升0.28毫克，而
    為警依道路交通管理處罰條例第35條第1項第1款製單舉發，
    及於98年12月2日晚間21時45分許，騎乘車牌號碼CTV-011號
    普通重型機車，行經臺北市○○區○○路326號前由北往南
    行駛時為警攔停等事實，並不爭執；惟否認曾收受交通部公
    路總局臺北區監理所蘆洲監理站94年6月15日北縣蘆字第裁
    46-C00000000號違反道路交通管理事件裁決書，並否認其於
    98年12月2日21時45分有「駕駛執照業經吊銷、註銷仍駕駛
    小型車或機器腳踏車」之違規行為，是本件首應審酌者，乃
    受處分人之機車駕駛執照於94年間是否已經合法註銷。
    1.按處理違反道路交通管理事件，有關文書送達之程序，準
      用行政程序法送達之規定，違反道路交通管理事件統一裁
      罰基準及處理細則第5條定有明文。又送達，於應受送達
      人之住居所、事務所或營業所為之。但在行政機關辦公處
      所或他處會晤應受送達人時，得於會晤處所為之；對於機
      關、法人、非法人之團體之代表人或管理人為送達者，應
      向其機關所在地、事務所或營業所行之。但必要時亦得於
      會晤之處所或其住居所行之；於應送達處所不獲會晤應受
      送達人時，得將文書付與有辨別事理能力之同居人、受僱
      人或應送達處所之接收郵件人員；送達不能依前2條規定
      為之者，得將文書寄存送達地之地方自治或警察機關，並
      作送達通知書2份，1份黏貼於應受送達人住居所、事務所
      、營業所或其就業處所門首，另1份交由鄰居轉交或置於
      該送達處所信箱或其他適當位置，以為送達。前項情形，
      由郵政機關為送達者，得將文書寄存於送達地之郵政機關
      。寄存機關自收受寄存文書之日起，應保存3個月，行政
      程序法第72條第1項、第2項、第73條第1項、第74條分別
      定有明文。而書面之行政處分，自送達相對人起，依送達
      之內容對其發生效力，行政程序法第110條第1項亦定有明
      文。
    2.查，本件受處分人因前於94年1月19日晚間23時14分許，
      騎乘車牌號碼DSC-481號輕型機車，行經臺北縣三重市○
      ○○路21號前，行經臺北縣三重市○○○路21號前，為警
      攔查並以酒精測定器測得其吐氣酒精濃度達每公升0.28毫
      克，已逾規定不得駕駛車輛之濃度標準，乃依道路交通管
      理處罰條例第35條第1項第1款規定當場製單舉發，因受處
      分人未依舉發違規通知單所載之應到案日期（94年2月4日
      ）自動繳納罰鍰結案，亦未到案申請裁決，該站遂於94年
      6 月15日掣開北監蘆字第裁46-C00000000號裁決書，對受
      處分人裁處罰鍰22,500元，吊扣駕駛執照12個月，並命受
      處分人應於94年7月15日前繳納上開罰鍰及繳送駕照，以
      大宗掛號郵寄受處分人戶籍登記地址臺北縣三重市○○路
      ○ 段250號3樓，因招領逾期無法送達，及依違反道路交通
      管理事件統一裁罰金基準及處理細則第5條及行政程序法
      第74條規定，將上揭單號裁決書於94年6月23日寄存於上
      開送達地之郵政機關，依法完成寄存送達在案，遂處以易
      處逕行註銷機車駕駛執照1年之處分，且非滿1年不得重新
      考領，至95年7月31日起始得重新考領機車駕駛執照等情
      ，固有上開舉發違反道路交通管理事件通知單、蘆洲監理
      站北監蘆字第裁46-C00000000號裁決書及其送達證書、送
      達查詢報表在卷可憑。惟查，受處分人於93年5月17日即
      將其戶籍所在地自臺北縣三重市○○路○段250號3樓，遷
      至臺北縣三重市○○○路190巷28號2樓，於94年8月11日
      始將戶籍又遷至臺北縣三重市○○路○段250號3樓，堪認
      於94年6、7月間，受處分人之戶籍係設於臺北縣三重市○
      ○○路190巷28號2樓，有臺北市三重市戶政事務所99年5
      月13日北縣重戶字第0990004547號函及所附受處分人除戶
      戶籍資料3份暨本院99年6月23日公務電話紀錄在卷可稽，
      而蘆洲監理站之裁決書並未對受處分人上開戶籍所在地為
      送達，所為之寄存送達即難認合法，是蘆洲監理站既未合
      法送達北監蘆字第裁46-C00000000號裁決書予受處分人，
      該裁決書所為之處分對於受處分人自未發生效力，是受處
      分人之機車駕駛執照並未遭受註銷，其仍領有普通重型機
      車駕駛執照乙節應堪認定。從而，本件原處分機關認受處
      分人於98年12月2日晚間21時45分許騎乘車牌號碼CTV-011
      號普通重型機車之行為係屬違反道路交通管理處罰條例第
      21條第1項第4款之「駕駛執照業經註銷仍駕駛機器腳踏車
      」之違規行為，即有未洽。原處分既有上開不當，自應由
      本院撤銷原處分。
  (二)次查，受處分人係於60年10月18日考領普通重型機車駕駛執
    照，最近1次係於82年4月16日換照，有效日為89年1月9日，
    再受處分人雖於69年3月15日考領普通小型車駕駛執照，惟
    最近1次係於79年7月7日換照，有效日為86年1月9日，且該
    照於96年5月25日經臺北市交通事件事裁決所易處逕行註銷
    ，且其於94年1月間及98年12月間均無重新再考領汽、機車
    駕駛執照紀錄等情，有臺北市監理處99年7月12日北市監駕
    字第09961196600號函在卷可憑。是受處分人於98年12月2日
    晚間21時45分許，騎乘車牌號碼CTV-011號普通重型機車，
    行經臺北市○○區○○路326號前由北往南行駛而為警攔停
    ，因受處分人所考領之普通重型機車駕駛執照已逾有效期間
    ，核其所為，係該當道路交通管理處罰條例第22條第1項第7
    款規定所處罰之汽車駕駛人駕駛執照逾有效期間仍駕車之違
    規行為，應堪認定。
五、綜上所述，受處分人確於前揭時地，有普通重型機車駕駛執
    照逾有效期間仍駕駛普通重型機車之違規事實，已堪認定。
    惟原處分機關認受處分人係違反道路交通管理處罰條例第21
    條第1項第4款之規定，而為上開裁罰，顯有違誤之處。依道
    路交通案件處理辦法第20條規定：「交通法庭認為聲明異議
    有理由或聲明異議雖無理由，而原處分不當或違法者，應以
    裁定將原處分經聲明異議部分撤銷，並自為裁定。」觀之，
    足徵原處分機關之處分如有不當或違法時，交通法庭自應撤
    銷原處分，另為適法之裁定。本件受處分人所為前揭違規行
    為事證明確，原處分機關以受處分人前開違規事實，依道路
    交通管理處罰條例第21條第1項第4款之規定，裁處受處分人
    9,000元之罰鍰，並扣繳駕駛執照，用法顯有違誤，受處分
    人異議理由雖未及此，但原處分既有前開可議之處，本院自
    應撤銷該處分，並揆諸首揭說明，諭知如主文第2項之裁罰
    。
六、據上論斷，應依道路交通案件處理辦法第20條前段，裁定如
    主文。
中    華    民    國    99    年    8     月    12    日
                              交通法庭法  官  陳慧萍
以上正本證明與原本無異
如不服本裁定應於送達後5日內向本院提出抗告狀
                                      書記官  黃慧怡
中    華    民    國    99    年    8     月    12    日

司法院資訊處製作；財團法人民間司法改革基金會備份。
